【裁判字號】    99,易,3154
【裁判日期】    991216
【裁判案由】    損害債權
【裁判全文】
臺灣臺中地方法院刑事判決             99年度易字第3154號
公  訴  人  臺灣臺中地方法院檢察署檢察官
被      告  湯麗雯
選任辯護人  劉建成律師
上列被告因損害債權案件，經檢察官提起公訴（九十九年度偵字
第一九八六九號），本院判決如下：
    主    文
本件公訴不受理。
    理    由
一、公訴意旨詳如附件起訴書所載。
二、按告訴乃論之罪，其告訴應自得為告訴之人知悉犯人之時起
    ，於六個月內為之，又告訴乃論之罪其告訴已逾告訴期間者
    ，應諭知不受理之判決，且得不經言詞辯論為之，刑事訴訟
    法第二百三十七條第一項、第三百零三條第三款、第三百零
    七條分別定有明文。
三、本件被告湯麗雯經檢察官依刑法第三百五十六條之損害債權
    罪起訴，依刑法第三百五十七條之規定，須告訴乃論。依公
    訴意旨所載，被告湯麗雯係在告訴人蘇文源取得執行名義（
    臺灣板橋地方法院九十五年度促字第八００四四號支付命令
    ，於民國九十六年一月九日確定）後，在九十六年二月一日
    ，將其所有坐落於臺北縣蘆洲市○○段七二九號地號土地及
    其上一四０二號建號建物（下稱系爭不動產），移轉登記予
    不知情之胡賢宗，據此認定被告已有損害債權之犯罪事實。
    惟經本院向臺灣板橋地方法院調閱九十六年度執字第七一七
    九號執行卷宗，查知告訴人蘇文源早於九十六年一月二十四
    日，已憑上開執行名義具狀向臺灣板橋地方法院就系爭不動
    產聲請強制執行，嗣經該院於同年二月二日囑託臺北縣三重
    地政事務所辦理查封登記，惟據臺北縣三重地政事務所於九
    十六年二月五日以北縣重地登字第０九六０００一九０八號
    函覆稱：「……經查債務人（即被告）不動產業經本所收件
    九六重登字第二九九四０號辦理移轉予第三人，故來函無從
    辦理……。」等語，上開函文亦經臺灣板橋地方法院民事執
    行處以九十六年二月九日板院輔九六執宇字第七一七九號通
    知檢送予告訴人之代理人兼送達代收人張志新，並於九十六
    年二月十四日送達，此有民事強制執行聲請狀、支付命令確
    定證明書、臺灣板橋地方法院民事執行處囑託查封登記書、
    臺北縣三重地政事務所函、臺灣板橋地方法院民事執行處通
    知、送達證書各一份在卷可稽。再觀諸告訴人蘇文源於上開
    強制執行案件所提出之土地、建物登記謄本，清楚載明列印
    時間為九十六年一月二十二日，斯時系爭不動產登記之所有
    權人仍為被告，則前揭臺北縣三重地政事務所九十六年二月
    五日函文中所敘及移轉登記第三人之原因事實，顯係發生在
    九十六年一月二十二日至同年二月五日之間，應屬本案執行
    名義成立後之處分行為，告訴人蘇文源對於此情自無從諉稱
    不知。是以告訴人蘇文源如認被告將系爭不動產於九十六年
    二月一日移轉登記予他人，業已該當於刑法第三百五十六條
    之損害債權犯行，惟其至遲已於上開通知合法送達日期即九
    十六年二月十四日，知悉犯罪人（即被告）及其犯罪事實（
    執行名義成立後處分財產），其法定六個月之告訴期間，應
    自九十六年二月十四日起算。另觀告訴人蘇文源於九十六年
    四月十六日，即已具狀另就被告在易嶸國際有限公司之薪資
    債權聲請強制執行，有聲請狀一份附於臺灣板橋地方法院九
    十六年度執字第七一七九號執行卷宗內，足徵告訴人蘇文源
    自知已無法繼續藉由查封拍賣系爭不動產滿足債權，始轉而
    扣押被告之薪資債權，益見告訴人蘇文源當時確已知悉被告
    將系爭不動產移轉他人之事實。準此以言，告訴人蘇文源於
    本案刑事告訴狀主張其係九十九年四月十三日列印取得系爭
    不動產之登記謄本後，始發現被告上開脫產行為云云，即與
    實情不符，要難為採。告訴人蘇文源遲至九十九年六月四日
    始向臺灣臺中地方法院檢察署表示訴追之意（依刑事告訴狀
    上所蓋用收狀章之日期為準），業已逾越前揭六個月之法定
    告訴期間，顯非適法，揆諸前揭說明，爰不經言詞辯論，逕
    為諭知不受理之判決。
據上論斷，應依刑事訴訟法第三百零三條第三款、第三百零七條
，判決如主文。
中    華    民    國    99    年    12    月    16    日
                  刑事第七庭    法  官  高文崇
以上正本證明與原本無異。
如不服本判決應於收受判決後10日內向本院提出上訴書狀，並應
敘述具體理由；其未敘述上訴理由者，應於上訴期間屆滿後20日
內向本院補提理由書（均須按他造當事人之人數附繕本）「切勿
逕送上級法院」。
告訴人或被害人對於判決如有不服具備理由請求檢察官上訴者，
其上訴期間之計算係以檢察官收受判決正本之日期為準。
                                書記官  林淑慧
中    華    民    國    99    年    12    月    16    日

司法院資訊處製作；財團法人民間司法改革基金會備份。
